臺灣臺北地方法院民事判決
110年度訴字第3817號
原      告  陳麗芬  
            北海道物產貿易有限公司

法定代理人  施映帆  
共      同
訴訟代理人  曾豐偉律師
被      告  方文郁  


            方思仁  



法定代理人  李慧如  


            方文郁  
上列當事人間請求侵權行為損害賠償等事件，本院於民國110年1
1月24日言詞辯論終結，判決如下：
    主  文
一、被告甲○○應給付原告丁○○新臺幣120萬元，及自民國110年11
    月9日起至清償日止，按週年利率5％計算之利息。
二、被告甲○○應給付原告北海道物產貿易有限公司新臺幣80萬元
    ，及自民國110年11月9日起至清償日止，按週年利率5％計算
    之利息。　　
三、原告其餘之訴駁回。
四、訴訟費用由被告甲○○負擔。
五、本判決第一項於原告丁○○以新臺幣40萬元為被告甲○○供擔保
    後，得假執行；但被告甲○○如以新臺幣120萬元為原告丁○○
    預供擔保，得免為假執行。
六、本判決第二項於原告北海道物產貿易有限公司以新臺幣27萬
    元為被告甲○○供擔保後，得假執行；但被告甲○○如以新臺幣
    80萬元為原告北海道物產貿易有限公司預供擔保，得免為假
    執行。
七、原告其餘假執行之聲請駁回。　　　　　　　　　　　
    事實及理由
壹、程序部分：
一、按無限公司之清算，以全體股東為清算人。但本法或章程另
    有規定或經股東決議，另選清算人者，不在此限，公司法第
    79條定有明文。上開規定依同法第113條第2項於有限公司準
    用之。查被告北海道物產貿易有限公司經臺北市政府以民國
    109年3月11日府產業商字第10947212100號函同意准予解散
    ，該時之股東僅有丙○○1人，並選任丙○○為清算人，有公司
    登記事項表、上開函文、股東名簿、股東同意書在卷可考（
    見本院第19至21、91頁及限閱卷），自應以清算人丙○○為被
    告北海道物產貿易有限公司之法定代理人進行本件訴訟，先
    予敘明。
二、又按因侵權行為涉訟者，得由行為地之法院管轄，民事訴訟
    法第15條第1項定有明文。本件原告先位主張被告共同向其
    等詐取款項，被告應連帶各對其等負損害賠償責任等語，核
    屬因侵權行為涉訟，且原告主張本件共同侵權行為地位於本
    院轄區之新北市新店區、臺北市大安區，則依前揭規定，本
    院就本件訴訟自有管轄權。
三、再按訴狀送達後，原告不得將原訴變更或追加他訴，但請求
    之基礎事實同一、擴張或減縮應受判決事項之聲明者，不在
    此限，民事訴訟法第255條第1項第2款、第3款定有明文。原
    告起訴原聲明：「㈠被告應連帶給付原告新臺幣（下同）200
    萬元，及自起訴狀送達翌日起至清償日止，按週年利率5％計
    算之利息。㈡願供擔保請准宣告假執行」（見本院卷第7頁）
    ，嗣於110年10月19日具狀、110年11月24日當庭變更並更正
    聲明為：「㈠先位聲明：⒈被告應連帶給付原告丁○○120萬元
    ，及自民事變更暨補正狀送達翌日起至清償日止，按週年利
    率5％計算之利息。⒉被告應連帶給付原告北海道物產貿易有
    限公司80萬元，及自民事變更暨補正狀送達翌日起至清償日
    止，按週年利率5％計算之利息。⒊願供擔保請准宣告假執行
    。㈡備位聲明：⒈被告甲○○應給付原告丁○○120萬元，及自民
    事變更暨補正狀送達翌日起至清償日止，按週年利率5％計算
    之利息。⒉被告甲○○應給付原告北海道物產貿易有限公司80
    萬元，及自民事變更暨補正狀送達翌日起至清償日止，按週
    年利率5％計算之利息。⒊願供擔保請准宣告假執行。」（見
    本院卷第145至147、183頁）。原告變更訴之聲明所依據之
    事實，與原起訴主張之基礎事實均屬同一，在證據資料之利
    用上具有一體性，且係屬擴張及減縮應受判決事項之聲明，
    與前開規定並無不合，應予准許。
四、本件被告均經合法通知未於言詞辯論期日到場，核無民事訴
    訟法第386條各款所列情形，爰依原告之聲請，由其一造辯
    論而為判決。　
貳、實體部分：
一、原告主張：
　㈠被告甲○○故意以詐騙手法游說原告購買鹿角原料，原告丁○○
    、北海道物產貿易有限公司因而各於108年3月18日、108年4
    月18日匯款120萬元、80萬元至被告乙○○帳戶，其後被告甲○○均未交待原料流向，而消失無蹤無從聯繫，致原告受有該
    等款項損失，被告乙○○則提供帳戶予被告甲○○收受上開匯款
    ，均係故意或不法侵害原告財產權，依民法第184條第1項前
    段、第185條規定應連帶各賠償原告上開款項；縱不符合上
    開規定，被告違反刑法詐欺或業務侵占罪等保護他人之法律
    ，原告亦得依民法第184條第2項、第185條規定，請求被告
    連帶各賠償原告上開款項。
　㈡如不構成侵權行為，被告甲○○與原告間有購買鹿角之委任關
    係存在，竟逕侵吞上開款項，依民法第544條應負受任人損
    害賠償責任。爰先位依侵權行為法律關係、備位依民法第54
    4條規定，提起本件訴訟等語。
　㈢並聲明：如壹、三、所示變更並更正後聲明。　
二、被告經合法通知，未於言詞辯論期日到場，亦未提出其他書
    狀作何聲明或陳述。　　
三、本院之判斷：
　㈠按因故意或過失，不法侵害他人之權利者，負損害賠償責任
    ；違反保護他人之法律，致生損害於他人者，負賠償責任。
    但能證明其行為無過失者，不在此限；數人共同不法侵害他
    人之權利者，連帶負損害賠償責任，民法第184條第1項前段
    、第2項、第185條定有明文。本件原告主張被告甲○○故意以
    詐騙手法游說原告購買鹿角原料，原告丁○○、北海道物產貿
    易有限公司因而依其指示各匯款120萬元、80萬元，其後被
    告甲○○均未交待原料流向，而消失無蹤無從聯繫，致原告受
    有該等款項損失等節，業據提出匯款委託書／取款憑條、通
    訊軟體對話紀錄為證（見本院卷第35至69、155至157頁），
    而被告甲○○經合法通知，未於言詞辯論期日到庭，並未提出
    任何書狀答辯以供本院斟酌，是經審酌上開事證，認原告前
    開主張堪信為真正，則其等依民法第184條第1項前段規定，
    請求被告甲○○給付原告丁○○120萬元、給付北海道物產貿易
    有限公司80萬元，即屬有據。至原告固指稱被告乙○○提供帳
    戶予被告甲○○之行為構成共同侵權行為，而應負連帶賠償責
    任云云，惟考量本件原告於108年3月18日、108年4月18日匯
    款時，被告乙○○為年僅12歲之未成年人（其出生年月日見本
    院卷第89頁），則其帳戶為法定代理人即被告甲○○申辦或使
    用乙節，尚符社會常情，且卷內並無資料顯示被告乙○○明知
    或可得而知被告甲○○前開行為，或得預見帳戶有被使用於侵
    害他人財產權之可能，實無從逕認提供帳戶即該當故意、過
    失侵權行為或刑法詐欺、業務侵占罪，是原告主張被告乙○○
    應依民法第184條第1項前段、第2項、第185條規定連帶負侵
    權行為損害賠償責任，尚無可採。
　㈡又按給付無確定期限者，債務人於債權人得請求給付時，經
    其催告而未為給付，自受催告時起，負遲延責任。其經債權
    人起訴而送達訴狀，與催告有同一之效力；又遲延之債務，
    以支付金錢為標的者，債權人得請求依法定利率計算之遲延
    利息；應付利息之債務，其利率未經約定，亦無法律可據者
    ，週年利率為5％，此觀民法第229條第2項、第233條第1項前
    段、第203條規定甚明。查原告民事變更暨補正狀繕本於110
    年10月29日寄存送達被告甲○○住所（見本院卷第169頁），
    經10日而於110年11月8日生送達效力，則其各請求自送達翌
    日即110年11月9日起起算法定遲延利息，並無不合。
　㈢末按當事人提起預備合併之訴，係以先位之訴無理由為停止
    條件，請求法院就備位之訴為裁判，故法院應就先位之訴先
    為審判，必待先位之訴無理由時，始得就備位之訴為裁判（
    最高法院85年度台上字第2009號判決意旨參照）。原告先位
    依侵權行為法律關係為上開請求，既經本院認定為一部有理
    由，則其等備位依民法第544條規定請求部分，即無審酌之
    必要，附此敘明。
四、結論：
　　原告先位依侵權行為法律關係，請求被告甲○○給付原告丁○○
    120萬元、給付北海道物產貿易有限公司80萬元，及均自110
    年11月9日起至清償日止，按週年利率5％計算之利息，為有
    理由，應予准許；至原告請求被告乙○○連帶給付上開金額，
    則無理由，不應准許。另原告陳明願供擔保，請求宣告假執
    行，就其勝訴部分，經核無不合，爰酌定相當擔保金額准許
    之，並依民事訴訟法第392條第2項規定，依職權宣告被告甲○○如預供相當之擔保，得免為假執行。就原告敗訴部分，其
    假執行之聲請因訴之駁回而失所依據，不予准許。
五、本件事證已臻明確，原告其餘攻防方法及所用證據，經斟酌
    後認均不足以影響本判決之結果，爰不逐一論列，附此敘明
    。　　　　
六、訴訟費用負擔之依據：民事訴訟法第79條。　　　　　
中　　華　　民　　國　　110 　年　　12　　月　　15　　日
　　　　　　　　　民事第九庭  法　官　　梁夢迪
以上正本係照原本作成。
如對本判決上訴，須於判決送達後20日內向本院提出上訴狀。如
委任律師提起上訴者，應一併繳納上訴審裁判費。
中　　華　　民　　國　　110 　年　　12　　月　　15　　日
                              書記官　　石勝尹